【裁判字號】    91,上易,1738
【裁判日期】    920110
【裁判案由】    違反區域計畫法
【裁判全文】
臺灣高等法院高雄分院刑事判決                  九十一年度上易字第一七三八號
    上  訴  人  臺灣屏東地方法院檢察署檢察官
    被      告  甲○○○  女.
右上訴人因被告違反區域計畫法案件，不服臺灣屏東地方法院九十一年度易字第一
七號中華民國九十一年十一月五日第一審判決（起訴案號：臺灣屏東地方法院檢察
署九十一年度偵字第二七一二號）提起上訴，及移送併案（同署九十一年度偵字第五
九０六號），本院判決如左：
      主  文
原判決撤銷。
甲○○○連續違反該管縣政府按照非都市土地分區使用計畫實施之管制，使用土地，
該管縣政府限期令其恢復原狀，而不依限恢復土地原狀，處有期徒刑參月，如易科罰
金，以佰元折算壹日。
      事  實
一、甲○○○明知其所有座落屏東縣里港鄉○○段一一０七及一一０八地號土地，使
    用編定類別均為一般農業區農牧用地，並依法實施管制，非經申請縣政府辦理變
    更土地使用並報經上級機關核備，不得擅自變更其使用。詎甲○○○竟於民國九
    十一年二月二十一日起，以開挖魚塭的名義，未經申請核准即擅自僱用潘敬達（
    業經檢察官另為不起訴處分）在上址開挖砂石，違反上開農牧用地之土地使用管
    制，經屏東縣政府以九十一年二月二十一日以九十一屏府地用區字第００００五
    四號違反區域計畫法處分書處罰甲○○○新台幣六萬元，且限期其於九十一年二
    月二十二日以前恢復土地原狀，詎甲○○○接到處分書後屆期未恢復原狀，嗣再
    經屏東縣政府盜（濫）採砂石聯合稽查小組於同年二月二十六日凌晨二時三十分
    許，查獲甲○○○雇工繼續挖掘砂石，現場並遺留一深約六公尺之坑洞，再經屏
    東縣政府以九十一年二月二十六日以九十一屏府地用區字第００００五九號違反
    區域計畫法處分書處罰甲○○○新台幣六萬元，且限期其於九十一年二月二十七
    日以前恢復土地原狀，詎甲○○○於同年月二十六日凌晨二時三十分接到上開處
    分書後並未遵守處分書內容予以恢復土地原狀，迄同年五月一日十時十分許，經
    屏東縣政府環安小組於前往上址勘查，發現仍遺留有一長約五十公尺、寬約四十
    公尺及深約六公尺之坑洞未恢復原狀。再經警於九十一年十月十五日現場勘查，
    仍未恢復原狀。
二、案經屏東縣政府函送臺灣屏東地方法院檢察署檢察官偵查起訴及移送併案。
    。
      理  由
一、右揭犯罪事實業據被告甲○○○自白不諱，而本案係經屏東縣政府係於九十一年
    二月二十一日及九十一年二月二十六日以九十一屏府地用區字第００００五九號
    限被告即受處分人分別於九十一年二月二十二日及九十一年二月二十七日以前恢
    復原狀，並經被告於九十一年二月二十一日及九十一年二月二十六日凌晨二時三
    十分收送，此有屏東縣政府違反區域計畫法案件處分書、及送達證書在卷可憑，
    而該處分之實現可能性業經屏東縣政府回函稱：「有鑑於不肖業者非法盜濫採砂
    石行為，已危及國土保安及公共安全，為有效遏阻其違法行為，一經現場查獲，
    除當場依法開立處分書外，基於目前施工機械（挖土機、砂石車）之作業速度相
    當快速，故本案受處分人如以多部挖土機同時作業，應可於一日內恢復土地原狀
    ，爰裁處命受處分人於一日內恢復原狀」等語，有屏東縣政府屏府地用字第九一
    ○一五九二五○號函可按，則屏東縣政府之上開處分適法性並無疑義。被告於該
    令回復原狀行政處分送達後，非但未於期限內回復土地之原狀，且至同年五月一
    日十時十分許縣政府人員會勘時，仍拒不回復原狀，有環安小組現場會勘報告及
    複勘現場照片各二幀等附卷可稽，又於九十一年十月十五日下午，經警方勘查現
    場時土地仍未恢復原狀，有相片四張可按，顯見被告拒不依照上述行政處分回復
    原狀之故意甚明。此外復有里港地政異動資料查詢單四紙、現場勘查記錄、送達
    證書及查獲現場照片多幀等附卷可稽。本件事證已臻明確，被告犯行堪以認定。
二、核被告甲○○○所為上開違反區域計畫法第十五條第一項之管制使用土地規定，
    未依屏東縣政府之函令於限期內恢復土地原狀，係違反同法第二十一條第一項規
    定，應依第二十二條論罪科刑。其先後二次犯行，時間緊接，所犯罪名相同，顯
    係基於概括犯意為之，應依連續犯之規定論以一罪。併案部分與起訴部分有連續
    犯裁判上一罪之關係，已如前述，本院自應一併審理。原審未查，以屏東縣政府
    命被告限期回復原狀之行政處分（九十一屏府地用區字第００００五九號）處分
    內容對任何人均屬不能實現，而屬無效，遽為被告無罪之諭知，自有未恰，公訴
    人執此指摘原判決不當，為有理由。自應由本院將原判決撤銷改判。審酌被告未
    經許可即違法使用管制使用土地，經縣政府發函限期恢復原狀，竟置之不理，行
    為有所失當，所挖掘土地面積非大，犯後態度等一切情狀，量處如主文第二項所
    示之刑，並諭知易科罰金之折算標準。
據上論結，應依刑事訴訟法第三百六十九條第一項前段、第三百六十四條、第二百九
十九條第一項前段，區域計畫法第二十二條，刑法第十一條前段、第五十六條、第四
十一條第一項，罰金罰鍰提高標準條例第二條，判決如主文。
本案經檢察官張其主到庭執行職務。
中      華      民      國    九十二    年      一      月      十      日
                              臺灣高等法院高雄分院刑事第七庭
                                  審判長法官  李春昌
                                        法官  黃憲文
                                        法官  莊飛宗
右正本證明與原本無異。
不得上訴。
                                      書記官  張明賢
中    華    民    國     九十二     年       一       月    十  四      日
附錄：本判決論罪科刑法條全文
區域計畫法第二十一 條
違反第十五條第一項之管制使用土地者，由該管直轄市、縣（市）政府處新台幣六萬
元以上三十萬元以下罰鍰，並得限期令其變更使用、停止使用或拆除其地上物恢復原
狀。
前項情形經限期變更使用、停止使用或拆除地上物恢復原狀而不遵從者，得按次處罰
，並停止供水、供電、封閉、強制拆除或採取其他恢復原狀之措施，其費用由土地或
地上物所有人、使用人或管理人負擔。
前二項罰鍰，經限期繳納逾期不繳納者，移送法院強制執行。
區域計畫法第二十二條
違反前條規定不依限變更土地使用或拆除建築物恢復土地原狀者，除依行政執行法辦
理外，並得處六個月以下有期徒刑或拘役。
                                                                        Ｆ


司法院資訊處製作；財團法人民間司法改革基金會備份。
